【裁判字號】    89,訴,429
【裁判日期】    891220
【裁判案由】    違反槍砲彈藥刀械管制條例
【裁判全文】
臺灣雲林地方法院刑事判決                          八十九年度訴字第四二九號
    公  訴  人  臺灣雲林地方法院檢察署檢察官
    被      告  甲○○
右列被告因違反槍砲彈藥刀械管制條例案件，經檢察官提起公訴（八十九年度偵字第
四三二○號），本院判決如左：
    主  文
甲○○未經許可，持有可發射子彈具有殺傷力之改造玩具手槍（槍枝管制編號：00
00000000號），處有期徒刑壹年貳月，併科罰金新台幣拾萬元，罰金如易服
勞役，以銀元參佰元（即新台幣玖佰元）折算壹日，緩刑肆年。
扣案之改造子彈貳顆沒收。
    事  實
一、甲○○於民國（下同）八十九年六月間（起訴書誤載為八十七年八月間）某日，
    在其位於雲林縣西螺鎮鹿場里鹿場一七一號之住處附近之圳邊垃圾堆旁，拾獲具
    殺傷力之改造德制七‧六五玩具手槍一枝及該槍彈內之改造子彈五顆，於把玩時
    遺失其中一顆改造子彈，之後即未經許可，將所拾獲之上開改造手槍及剩餘之四
    顆改造子彈藏置於其住處外之草叢中而持有之。嗣於八十九年十月十五日晚間，
    甲○○因友人即將入伍服役，甲○○為表慶祝卻苦無鞭炮施放，乃返回其住處取
    出上開槍、彈後，前往雲林縣莿桐鄉甘厝村友人家，於同日二十三時四十分許朝
    上空擊發改造子彈一顆（彈殼未退膛，且經此次射擊後，本件槍枝槍管已斷裂而
    無法發射彈丸，方不具殺傷力）以示慶祝之意。嗣為警於八十九年十月十六日七
    時二十分許，循線在甲○○右開住處查獲，並扣得已不具殺傷力之改造德制七‧
    六五玩具手槍一枝及具殺傷力之子彈三顆、擊發後之彈殼一顆。
二、案經雲林縣警察局虎尾分局報告台灣雲林地方法院檢察署檢察官偵查起訴。
    理  由
一、訊據被告甲○○對於右開犯罪事實迭於警訊、偵查及本院審理中坦承不諱，並有
    改造德制七‧六五玩具手槍一枝（槍枝管制編號：0000000000號）及
    子彈、彈殼扣案可佐，而扣案之槍、彈經送請內政部警政署刑事警察局鑑定，依
    該局八十九年十月十九日刑鑑字第一六Ｏ五一Ｏ號鑑驗通知書所示：「送鑑之子
    彈三顆，認均係由玩具子彈改造而成，具直徑約五厘米鉛質彈頭，採樣一顆試射
    ，可擊發，認具殺傷力」，至於上開改造德制七‧六五手槍一枝，鑑驗單位固認
    為「係由仿ＷＡＬＴＨＥＲ廠半自動手槍製造之玩具手槍（金屬滑套、塑膠槍身
    ）於槍管中加裝金屬襯管改造而成，惟其槍管已斷裂，無法發射彈丸，認不具殺
    傷力」，該支手槍在被告甲○○於八十九年十月十五日晚間對空鳴槍擊發改造子
    彈而導致槍管斷裂前，是否具有殺傷力，鑑定機關雖未表示意見，惟本院認為本
    件扣案之子彈既經鑑驗認定具有殺傷力，而與本件扣案子彈相同之改造子彈亦確
    能經由本件槍枝而擊發，則應認為本件改造玩具手槍在被告於右、揭時地對空鳴
    槍之前具有殺傷力。是本件事證明確，被告甲○○之犯行洵堪認定。
二、核被告甲○○所為，係犯八十六年十一月二十四日修正公布之槍砲彈藥刀械管制
    條例第十一條第四項之未經許可持有可發射子彈具有殺傷力之仿ＷＡＬＴＨＥＲ
    廠半自動手槍製造之玩具手槍罪及同條例第十二條第四項之未經許可持有子彈罪
    。起訴書就右開犯罪事實，誤引八十六年十一月二十四日修正前之槍砲彈藥刀械
    管制條例第十條第四項、第十一條第三項罪名，容有違誤，附此敘明。被告以一
    持有行為，同時持有上開改造手槍及子彈，觸犯構成要件不同之罪名，為想像競
    合犯，依刑法第五十五條之規定，應從一重之未經許可持有可發射子彈具有殺傷
    力之仿ＷＡＬＴＨＥＲ廠半自動手槍製造之玩具手槍罪處斷。被告於本院審理中
    雖辯稱：本案應有自首規定之適用云云，惟按刑法第六十二條所謂之「發覺」，
    係指有偵查犯罪職權之公務員已知悉犯罪事實與犯罪之人而言，而所謂知悉，固
    不以確知其為犯罪之人為必要，但必其犯罪事實，確實存在，且為該管公務員所
    確知，始屬相當。如犯罪事實並不存在而懷疑其已發生，或雖已發生，而為該管
    公務員所不知，僅係推測其已發生而與事實巧合，均與發覺之情形有別，最高法
    院七十五年台上字第一六三四號著有判例可稽。經查：雲林縣警察局虎尾分局警
    員查獲本件被告甲○○未經許可持有槍彈案，乃係接獲線報得知後，前往被告住
    處埋伏，於查獲當時，並係警方人員向被告查問被告開槍情形，並追查本件槍、
    彈藏置何處，被告始帶同警方人員在被告住處前之金爐內起獲上開槍、彈，此有
    雲林縣警察局虎尾分局於八十九年十月十六日查獲本件當日所作成之現場紀錄附
    卷足憑，且被告於警訊及偵查中亦分別供稱：「我於（十六日）上午七時二十分
    起床外出之際，警方就在我家屋外埋伏，並問我是否為甲○○本人及槍枝在哪裡
    ，我就坦承並主動由我住家前的香爐內取出丟藏在香爐中的手槍交予警方，配合
    調查」、「警方問我，我才拿出改造西德制手槍一枝及子彈」等語，可見警方之
    所以前往被告住處埋伏，當係接獲線報得知被告於查獲日之前一天晚上持槍射擊
    之事實，而確實得知被告持有本件槍、彈之犯罪事實，有偵查犯罪職權之警方人
    員既已知悉犯罪事實與犯罪之人，本案應無刑法第六十二條自首規定之適用，應
    無疑義。爰審酌被告甲○○持有本件槍、彈純粹出於個人興趣，其於持有本件槍
    、彈期間，並未持槍犯案，且於警方循線查獲之時，亦配合警方起獲其所持有之
    槍、彈，並於警訊、偵查及本院審理中就本件犯行均供承不諱，可見其犯後態度
    良好，參以被告之品行、智識程度、犯罪所生之損害甚微等一切情狀，量處如主
    文所示之刑，並就罰金部分諭知易服勞役之折算標準，以資懲儆。末查：被告前
    未曾受有期徒刑以上刑之宣告，有卷附台灣高等法院被告甲○○全國前案紀錄表
    一紙可按，被告歷經本件偵、審程序，當知所警惕，信無再犯之虞，且被告亦有
    正當工作，此有被告所服務之同慶纖維股份有限公司所出具之服務證明書一紙在
    卷足憑，是本院認為本件所宣告之刑以暫不執行為適當，爰併諭知緩刑四年，以
    勵來茲而啟自新。
三、被告雖拾獲右開改造手槍一枝及彈匣內之子彈五顆，然被告於拾獲之初把玩時所
    遺失之一顆改造子彈，及其於右揭時、地對空鳴槍所擊發之改造子彈一顆（警方
    僅查扣到該顆子彈之彈殼），上開二顆子彈既已滅失，而無從宣告沒收。另扣案
    之改造德制七‧六五玩具手槍一枝，既經內政部警政署刑事警察局鑑驗認為槍管
    已斷裂，無法發射彈丸，已不具殺傷力，另經刑事警察局鑑定時所試射之子彈一
    顆，因擊發試射已滅失，故上開槍、彈都已非屬違禁物，爰不予諭知沒收。是扣
    案之改造子彈中，僅剩二顆具殺傷力而屬違禁物，應依刑法第三十八條第一項第
    一款之規定宣告沒收。
四、按保安處分係對受處分人將來之危險性所為拘束其身體、自由等之處置，以達教
    化與治療之目的，為刑罰之補充制度。本諸法治國家保障人權之原理及刑法之保
    護作用，其法律規定之內容，應受比例原則之規範，使保安處分之宣告，與行為
    人所為行為之嚴重性，行為人所表現之危險性，及對於行為人未來行為之期待性
    相當。故槍砲彈藥刀械管制條例第十九條第一項雖規定「犯本條例第十一條、第
    十二條之罪，經判處有期徒刑者，應於刑之執行完畢或赦免後，令入勞動場所，
    強制工作，其期間為三年」，惟因此項規定不問對行為人有無預防矯治其社會危
    險性之必要，一律宣付強制工作三年，限制其中不具社會危險性之受處分人之身
    體、自由部分，其所採措施與所欲達成預防矯治之目的及所需程度，不合憲法第
    二十三條所定之比例原則，是本項一律宣告強制工作三年之部分，應不予適用，
    若依個案情節應宣告保安處分者，仍由法院斟酌刑法第九十條第一項規定之要件
    ，依職權為之，業據司法院大法官會議解釋第四七一號解釋在案。經查：被告係
    在偶然之機會下拾得本件槍、彈，其於拾獲上開槍、彈後，雖未依規定向治安機
    關報繳，然其僅係出於個人之興趣持有上開槍彈，並未持該槍、彈犯案，對於社
    會治安之危害情節非重，且依卷附之雲林縣警察局西螺分局素行調查表所示，被
    告白天外出工作，晚上返家，生活正常，經濟小康，與里內人士交往，可見被告
    並非懶惰成習而以犯罪為業。此外，復查無證據證明被告甲○○有犯罪之習慣或
    以犯罪為常業，或因遊蕩或懶惰成習而犯罪，衡諸比例原則及本案情節，被告持
    有上開槍、彈之行為，尚無宣告強制工作之必要，併予敘明。
據上論斷，應依刑事訴訟法第二百九十九條第一項前段，槍砲彈藥刀械管制條例第十
一條第四項、第十二條第四項，刑法第十一條前段、第五十五條、第四十二條第二項
、第七十四條第一款、第三十八條第一項第一款，罰金罰鍰提高標準條例第二條，現
行法規所定貨幣單位折算新台幣條例第二條，判決如主文。
本案經檢察官林良蓉到庭執行職務
中      華      民      國      八十九      年    十二    月    二十    日
                                         臺灣雲林地方法院刑事第二庭
                                             法  官  倪  彰  鴻
右正本證明與原本無異。
如不服本判決，應於判決送達後十日內向本院提出上訴狀( 應附繕本 )。
                                             書記官  李  松  坤
中      華      民      國      八十九      年    十二    月    二十    日
修正後槍砲彈藥刀械管制條例第十一條
未經許可，製造、販賣或運輸第四條第一款所稱其他可發射金屬或子彈具有殺傷力之
各式槍砲者，處五年以上有期徒刑，併科新臺幣一千萬元以下罰金。
未經許可，轉讓、出租或出借前項所列槍砲者，處三年以上十年以下有期徒刑，併科
新臺幣七百萬元以下罰金。
意圖供自己或他人犯罪之用，而犯前二項之罪者，處無期徒刑或七年以上有期徒刑，
併科新臺幣一千萬元以下罰金。
未經許可，持有、寄藏或意圖販賣而陳列第一項所列槍砲者，處一年以上七年以下有
期徒刑，併科新臺幣七百萬元以下罰金。
第一項至第三項之未遂犯罰之。
槍砲彈藥刀械管制條例第十二條
未經許可，製造、販賣或運輸子彈者，處一年以上七年以下有期徒刑，併科新臺幣五
百萬元以下罰金。
未經許可，轉讓、出租或出借子彈者，處六月以上五年以下有期徒刑，併科新臺幣三
百萬元以下罰金。
意圖供自己或他人犯罪之用，而犯前二項之罪者，處三年以上十年以下有期徒刑，併
科新臺幣七百萬元以下罰金。
未經許可，持有、寄藏或意圖販賣而陳列子彈者，處五年以下有期徒刑、併科新臺幣
三百萬元以下罰金。
第一項至第三項之未遂犯罰之。


司法院資訊處製作；財團法人民間司法改革基金會備份。
